【裁判字號】    98,交上易,559
【裁判日期】    980609
【裁判案由】    公共危險
【裁判全文】
臺灣高等法院臺中分院刑事判決       98年度交上易字第559號
上  訴  人
即  被  告  丙○○
選任辯護人  鄧雲奎  律師
上列上訴人因公共危險案件，不服臺灣臺中地方法院97年度交易
字第668號，中華民國98年2月27日第一審判決（起訴案號：臺灣
臺中地方法院檢察署97年度偵字第22552號），提起上訴，本院
判決如下：
    主  文
上訴駁回。
    事  實
一、丙○○於民國（下同）97年8月11日下午15時至17時左右，
    與友人甲○○等人在臺中縣大雅鄉○○路○段520巷61號鐵皮
    屋飲用高粱酒後，已達不能安全駕駛動力交通工具之程度，
    仍於同日下午17時左右，自行騎乘其子乙○○所有之車牌號
    碼FA8-257號重型機車，途經臺中縣大雅鄉○○路○段520巷
    75號前時，即因不勝酒力自行摔倒，而受有頭部外傷、全身
    多處擦挫傷等傷害。經警至現場處理，並將丙○○送醫，再
    抽血檢驗其血液中酒精濃度，結果為248.63 mg/dl，換算成
    呼氣酒精濃度為每公升1.24毫克，始知上情。
二、案經臺中縣警察局豐原分局報告臺灣臺中地方法院檢察署檢
    察官偵查起訴。
    理  由
一、按被告以外之人於審判外之言詞或書面陳述，除法律有規定
    者外，不得作為證據，刑事訴訟法第159條第1項有明定。證
    人戊○○於警詢中之證言，經被告之辯護人爭執其證據能力
    ，依上開規定應無證據能力。又按被告以外之人（包括證人
    、鑑定人、告訴人、被害人及共同被告等）於審判外之陳述
    雖不符刑事訴訟法第159條之1至之4等四條之規定，而經當
    事人於審判程序同意作為證據，法院審酌該言詞陳述或書面
    陳述作成時之情況，認為適當者，亦得為證據；當事人、代
    理人或辯護人於法院調查證據時，知有刑事訴訟法第159條
    第1項不得為證據之情形，而未於言詞辯論終結前聲明異議
    者，視為有前項之同意，同法第159條之5定有明文。以下本
    院引用之文書資料，經本院審理時予以提示並告以要旨，且
    各經檢察官、辯護人及被告等人表示意見。當事人或辯護人
    已知後述文書資料筆錄乃傳聞證據，且均未於言詞辯論終結
    前異議，依上開規定，是該等文書已擬制同意其有證據能力
    ，本院審酌等文書或由警察局員警依其職務作成，或由醫院
    檢驗員依其專業作成，認為以之作為本案之證據亦屬適當，
    是該等文書自具有證據能力。
二、訊據上訴人即被告丙○○（下稱被告）固坦承有於上揭時、
    地飲酒之事實，惟矢口否認有酒後騎乘機車情事，辯稱：當
    日下午伊原本騎機車到現場水溝邊，將機車停放在該處看人
    釣魚，停放時該機車無毀損或擦傷，後來遇到友人，乃步行
    至10多公尺外之田寮喝酒，伊與友人喝完酒後，知道自己酒
    醉，所以打電話給伊兒子，要他過來載，但還沒打電話，就
    自己走路跌倒，其當時並未騎乘機車，不知道為何機車會倒
    下並留有擦痕云云。經查：
  (一)被告丙○○有97年8月11日下午17時左右，騎乘車牌號碼FA8
    -257號重型機車，途經臺中縣大雅鄉○○路○段520巷75號前
    時自行摔倒之事實，業據證人戊○○於原審97年12月5日審
    理中證稱：「我當時車子準備要開出來，我有看到被告及機
    車倒在路邊，我就報警叫救護車。（當時）我從我工作的工
    廠要開大貨車出來。（你看到時候，機車距離你車子多遠？
    ）約3至4米。（當時你有看到機車有剎車和人跌倒的經過嗎
    ？）有。我有看到機車和被告騎車跌倒。（你看到被告坐在
    摩托車上跌下來嗎？）是。（你看到時，有無過去看？）有
    。... 我看到人受傷，我就趕快回公司打電話叫救護車。（
    你當時有看到摩托車在跌倒前有行進嗎？）有。（有看到被
    告走多遠多久才跌倒？）我看不到，因為我公司出來是轉彎
    。我們公司大門口出來是轉彎，當時我準備要右轉。（被告
    當時是在你出來右轉的路上嗎？）是。（你當時已經轉出來
    了嗎？）我當時剛好在公司門口，正準備要右轉。（當時摩
    托車有無和其他車輛碰撞或會車的情形嗎？）沒有，當時只
    有他1輛摩托車。（你當時是要出去或是要倒車？）我當時
    車子從工廠要出去。（你當時看到被告受傷的情形是如何？
    ）他躺在路上，右側頭部有流血。我只看到他的頭，身體有
    穿衣服，就沒有注意到身體有無受傷。」等語明確，且有道
    路交通事故現場圖、道路交通事故調查報告表(一)(二)、刑法第
    185條之3查獲後測試、觀察職務報告、就醫證明書、車籍查
    詢－基本資料詳細畫面、臺中縣警察局舉發違反道路交通管
    理事件通知單、現場照片25張等在卷可佐，此部分事實堪予
    認定。而被告經送醫救治，由清泉綜合醫院對被告抽血檢驗
    ，測得其血液酒精濃度為248.62 mg/dl，換算成呼氣酒精濃
    度為每公升1.24毫克之事實，亦經被告坦認不諱，且有清泉
    綜合醫院門診檢驗報告單1紙在卷可稽，是被告確有酒醉後
    騎乘機車之情事，即堪認定。另原審在98年1月15日勘驗現
    場時，在三發製網股份有限公司廠房圍牆右側，固種有高約
    3.7公尺之樹木，惟該樹木枝葉並不濃密，如以證人戊○○
    所駕駛大貨車駕駛座高度之位置往右方看，雖有部分視野遭
    樹木之枝葉擋住，但仍可看見右方是否有來車，此有原審勘
    驗時所拍攝之照片可參（見原審卷第49至50頁），則證人戊○○證述其確實有看到被告騎乘機車等情，即堪認屬實，被
    告徒以現場之公司廠房圍牆右側種有高約3.7公尺之樹木，
    即指稱證人戊○○無法看到其騎乘機車云云，尚難認為有理
    ，故被告係騎乘機車至案發地點一情，應足認定。
  (二)被告丙○○雖辯稱其當時未騎乘機車，係自行走路摔倒，證
    人戊○○所在位置有樹木遮著，不可能看到其騎乘機車云云
    ，惟被告確係騎乘機車自行摔倒等情，除據證人戊○○於原
    審證述明確外，參酌本件事故發生後，被告之機車橫倒在路
    面，座椅蓋彈開，車身左側前後均有刮痕，地上並留有5.9
    公尺長之刮地痕，有道路交通事故現場圖、現場照片等可稽
    ，此顯與一般機車單純停放路邊遭外力撞擊而倒地之情況不
    同。而被告於案發後受有頭部外傷、全身多處擦挫傷等傷害
    ，亦明顯較一般人步行時單純跌倒所受之傷勢來得嚴重，故
    被告辯稱其案發時僅係步行，並未騎乘機車，亦不知為何機
    車會倒地云云，自不足採。再本件經原審赴現場履勘結果，
    從被告所稱飲酒之鐵皮屋起算，至其停放機車之點，相距有
    180步之距離（見原審98年1月15日勘驗筆錄），約合120公
    尺之遠，則以被告所辯其在鐵皮屋飲酒處已酒醉而需打電話
    叫兒子來接等情，其大可以在鐵皮屋處等候，又何須再單獨
    步行百餘公尺之距離到機車旁邊？況被告之子乙○○所有之
    機車既已被被告騎走，則被告之子乙○○又如何前往現場搭
    載被告？而且，如被告有能力自行步行百餘公尺到機車旁邊
    ，又何以至機車旁始無緣無故連同機車一起倒下？此觀被告
    於原審98年2月6日審理時，經檢察官質以「你是在距離機車
    多遠地方倒地？當時你有無看到你的機車？」時，被告均答
    稱「我那時已經醉了，我也不知道。」等語，而經檢察官問
    「你要過去你的機車那裡，你有無看到你的機車當時是倒的
    還是站的？」時，被告卻答「我記得我有看到，我的機車已
    經是倒在地上。」，顯見被告所答避重就輕，無可採信。
  (三)證人乙○○（被告之子）於本院審理結證稱：
    辯護人問：97年8 月11日當天你什麼時候接到誰的通知，才
              到父親出事的現場，現場在哪裡？
    乙○○答：我當時接到我媽媽的電話說我父親跌倒，因為我
              父親跌倒的地點在我工作地點的附近，我就趕到
              出事地點，我去到出事現場時，我父親已被送到
              醫院去，我就要去牽機車，事後我就到醫院去了
              。
    檢察官問：那部機車為何會在那裡？
    乙○○答：我父親跌倒在那裡。
    檢察官問：機車不是你的嗎？機車為何會在現場？
    丙○○答：是我父親騎出去的，他自己也有鑰匙。
    檢察官問：你去現場看時，警察是否已經處理過現場？
    丙○○答：我去到現場時警察還沒到場，機車倒地，置物箱
              的東西掉出來，我想把置物箱的東西撿起來，本
              來要把機車扶起來騎走，可是旁人說要保持現場
              ，我就再把機車放回去，讓警察拍照。
    檢察官問：為何要保持現場？
    丙○○答：我要等警察來處理現場。
    檢察官問：你父親已被載走了？
    丙○○答：是的。
    （見本院98年5月26日之審判筆錄第5至7頁）等語，顯見證
    人乙○○到出事現場時，被告已被送往醫院，而機車仍留在
    現場，是該機車並非由證人乙○○騎至現場，被告上揭所辯
    均避重就輕，顯係卸責之詞，自無可採信。又證人甲○○（
    與被告同在場飲酒）於本院審理結證稱：
    辯護人問：你們那天喝酒，從幾點喝到幾點？
    甲○○答：不知道。因為我們那天喝很多酒。
    辯護人問：你有看到被告自己走出去嗎？
    甲○○答：我只看到他走出去，因為我還在跟朋友一起喝酒
              。
    辯護人問：被告走出去以後，你有無看到被告騎機車？
    甲○○答：我沒有跟隨被告在後面走，後續的事我就不清楚
              了。
    檢察官問：被告離開走出門的時候，你能否再看到外面的情
              況？
    甲○○答：被告離開門走出去後，我還繼續跟朋友坐著，我
              就看不到被告的人。
    檢察官問：看被告的狀況，當時被告有無喝醉？
    甲○○答：不曉得。
    檢察官問：被告當時是否喝醉了？
    甲○○答：還好，茫茫的，被告走路還可以。被告喝多少酒
              ，我不知道。
    檢察官問：有沒有聽說被告打電話叫家人來載他？
    甲○○答：我不知道。
    檢察官問：後來你有沒有發生什麼事？或是你有看到他？
    甲○○答：後來約十點多時，我聽說被告出事人在醫院。
    檢察官問：你知道被告出了什麼事？
    甲○○答：聽說是跌倒吧，還是什麼之類的。
    （見本院98年5月26日之審判筆錄第3至5頁）等語，依其所
    證述內容，亦無法為有利被告之認定。
  (三)按刑法第185條之3所稱服用酒類或其他相類之物，不能安全
    駕駛動力交通工具之公共危險罪，係屬抽象危險犯之規定，
    此種抽象危險係伴隨飲酒過量之行為而當然成立。換言之，
    只需客觀上有此種行為出現，危險即視為存在，至於有無肇
    事之具體結果，均不影響公共危險罪責之成立。再參考德、
    美等國家之認定標準，在酒精吐氣濃度達每公升0.55毫克（
    或血液濃度達百分之0.11）時，就人體生理行為方面，會產
    生視覺反應遲鈍、影像不能集中、走路或講話可能發抖、動
    作笨拙等影響，就駕駛能力方面，亦會產生駕駛反應遲鈍、
    同時不能看清前方路況及車旁照後鏡等影響，在此情形下，
    其肇事率為一般正常人之10倍。被告酒後血液酒精濃度為24
    8.62mg/dl，換算成呼氣酒精濃度為每公升1.24毫克，已逾
    上開每公升0.55毫克之標準甚高，足徵被告飲用酒類後，其
    身體生理協調平衡及自控性均明顯降低，已達不能安全駕駛
    動力交通工具之程度，至堪認定。綜上所述，本件事證明確
    ，被告否認與辯解委無可採，其犯行已堪認定，應依法論科
    。至於被告之選任辯護人聲請傳喚台中縣大雅鄉清泉醫院當
    日對被告醫治傷情之醫師，證明被告之受傷原因；以及聲請
    將本件函送警察大學鑑定被告是否有騎乘機車等事項，惟被
    告受「有全身多處擦挫傷」之傷勢，已載明於就醫證明書上
    ；又依上揭事證，本院已以認定被告酒後騎乘機車無訛，是
    以核無再為此部分調查之必要。
三、核被告所為，係犯刑法第185條之3之服用酒類不能安全駕駛
    動力交通工具而駕駛罪。原審依據上述理由，適用刑法第18
    5條之3、第41條第1項前段，刑法施行法第1條之1第1項、第
    2項，並審酌被告酒醉騎車，無視於其他車輛及路人之公共
    安全，及被告犯罪之動機、目的、犯罪所生之損害等一切情
    狀，量處如有期徒刑3月，並諭知易科罰金之折算標準。
    核其認事用法俱無不當，量刑亦稱允洽。被告猶執陳詞否認
    犯罪而提起上訴，非有理由，應駁回其上訴。
據上論斷，應依刑事訴訟法第368條，判決如主文。
本案經檢察官丁○○到庭執行職務。
中    華    民    國    98    年    6     月    9     日
            刑事第七庭   審判長法  官 林  榮  龍
                               法  官 張  惠  立
                               法  官 江  錫  麟
以上正本證明與原本無異。
不得上訴。
                               書記官 鄧  智  惠
中    華    民    國    98    年    6     月    10    日
附錄本案論罪科刑法條：
刑法第185條之3：
  服用毒品、麻醉藥品、酒類或其他相類之物，不能安全駕駛動
  力交通工具而駕駛者，處1年以下有期徒刑、拘役或科或併科
  15萬元以下罰金。


司法院資訊處製作；財團法人民間司法改革基金會備份。
